臺灣高等法院刑事判決　　　　　　　　　　　　　九十一年度上易字第二二八八號
　　上　訴　人
　　即　被　告　丁○○
　　上　訴　人
　　即　被　告　丙○○
　　上　訴　人
　　即　被　告　甲○○
右上訴人因傷害等案件，不服臺灣宜蘭地方法院九十一年度易字第七Ｏ號，中華民國
九十一年六月二十七日第一審判決（起訴案號：臺灣宜蘭地方法院檢察署九十年度偵
字第二五二七號、二五七七號、九十一年度偵字第一四二號）提起上訴，本院判決如
左：
    主  文
上訴駁回。
    事  實
一、丁○○與乙○○前曾因債務關係發生糾紛，於民國九十年六月二十五日下午四時
    三十分許，丁○○竟與其子丙○○、友人甲○○及真實姓名年籍不詳綽號「阿達
    」、「阿傑」之及另一不知名成年男子共六人，基於傷害之共同犯意聯絡，一同
    前往位於宜蘭縣三星鄉○○路一一一之一號乙○○之居所，未經乙○○之同意，
    丁○○、丙○○及「阿達」、「阿傑」、另一不知名男子分持來源不明之建築用
    鐵條，進入前址乙○○之住宅內，本未發覺乙○○正欲離開之際，適站立於屋外
    之甲○○發覺已躲於屋後稻田中之乙○○，即揚聲並以行動電話通知丁○○、丙○○及「阿達」、「阿傑」、另一不知名男子乙○○所在位置，五名男子即在屋
    後稻田處，毆擊乙○○之身體，造成乙○○受有胸部挫傷、右橈骨幹骨折、左第
    四掌骨骨折、左足第四足蹠骨骨折、右手中指近端指骨折、右手食指及中指裂傷
    之傷害。
二、案經乙○○訴請宜蘭縣警察局三星分局報告台灣宜蘭地方法院檢察署檢察官偵查
    起訴。
    理  由
一、訊據上訴人即被告丁○○、丙○○、甲○○固坦承於右揭時間，與真實姓名年籍
    不詳綽號「阿達」、「阿傑」等成年男子，一同前往位於宜蘭縣三星鄉○○路一
    一一之一號告訴人乙○○居所之事實，惟均矢口否認有何無故侵入告訴人之住宅
    及傷害告訴人之犯行，被告丁○○辯稱：伊沒有進入告訴人住宅，是告訴人先攻
    擊伊，當時伊只是拿旁邊的木棒把告訴人手上的叉子打掉而已，伊是自衛云云，
    被告丙○○辯稱：伊沒有進入屋內，伊看到被告丁○○被打，就拿起地上的塑膠
    管把乙○○手上的叉子敲下來，結果沒有敲下來云云，被告甲○○則辯稱：伊並
    沒有打行動電話給丁○○，且從頭至尾都沒有下車云云。
二、經查：
    １、被告丁○○、丙○○及「阿達」、「阿傑」、另一不知名男子等五人分持建
        築用鐵條，而甲○○以行動電話通知丁○○等人等情，業據告訴人於偵查及
        原審調查時指訴綦詳，告訴人其於警訊時指述稱：約九十年六月二十五日下
        午五時許，在三星鄉○○路一一一之一號旁農田處，被五人毆打，另一人在
        看，共六人，丁○○先動手，另有丙○○及甲○○在，五人手上拿建築用鐵
        管一直打我，當時我有拿一小鐵條，但一下子就被對方打掉等語，並於原審
        指述稱：甲○○站在三合院前面看到我，然後用行動電話通知其他人過來，
        五個男人就把我逼到田中央，丁○○第一個持鐵棍打我，丙○○也拿鐵棍打
        我，甲○○手上沒有拿鐵棍，只有以行動電話聯絡等語，核與證人史瓊軒於
        偵查中證稱：當時看到丁○○跟四個男人拿鐵管到稻田打乙○○，當時丙○○也在場，另外一個女的在旁邊看，在此之前丁○○有到屋裡找乙○○，但
        乙○○不在，沒有找到，後來那個女的就說乙○○在這裡，他們就出去等語
        相符（詳二五二七號偵查卷第十九頁），另證人邱阿溪於偵查中證稱：看到
        被告等六人共開二台車來找告訴人，在外面喊乙○○出來，沒見到人出來就
        進屋裡去，看到丁○○在屋裡拿一根鐵條，乙○○則從後門跑出去，我看到
        他們圍著乙○○，但其中一個女的沒有等語（詳二五二七號偵查卷第三四頁
        ），並有驗傷診斷書二紙及照片七張附卷可證，顯見當時被告丁○○、丙○○及甲○○及另三位不詳姓名男子確有到三星鄉○○路一一一之一號找告訴
        人，後在旁邊農田裡由五名男子持鐵管等物毆打告訴人，而甲○○則是告訴
        丁○○等人乙○○在這裡，並於乙○○被毆打時在旁觀看無誤。
    ２、另證人黃錫欽於原審調查時證稱：有幾個人包括丁○○、丙○○當時下車進
        入告訴人家中，乙○○人在哪裡伊不清楚，伊有看到他們手持鐵棒，伊問他
        們要做什麼，伊母親也有求他們不要在這裡打架，只有看到幾個人手持鐵器
        在找告訴人等語（詳原審卷第五二頁），證人林洪來有於偵查中證稱：「當
        時有兩輛車有五、六個人下車有人手拿棍棒之類的東西，並且大聲嚷嚷，我
        有說不要打架，然後那群人進屋裡沒一會就開車離去，沒多久又開車回來」
        等語，互核告訴人與證人黃錫欽、林洪來有所言均大致相符，可徵被告丁○○、丙○○及「阿達」、「阿傑」及另一不知名男子等多人，應有進入告訴
        人屋內搜尋告訴人等情，被告丁○○、丙○○辯稱：並未進入屋內云云，顯
        不足採。
    ３、雖證人邱溪河於原審調查時證稱：共有六個人開兩部車前來，伊看到丁○○
        持一根鐵條進到屋子裡去，另外五個人在外面等，手中沒有持東西，本來丁○○進去找不到人準備要回去，但是乙○○後來又被看見，那個女的站在另
        外五個男的旁邊，丁○○持條包圍及追告訴人時，我有看到，但打告訴人時
        我剛好被房子擋到，所以沒有看到打的情形，但那個女的沒有靠過去等語（
        詳原審卷第六六頁），其所稱僅有被告丁○○一人進入屋內一節與證人黃錫
        欽、林洪林所言，雖未完全一致，然當係證人分處目擊位置不同及被告等人
        先後，非同時進屋所致，除尚難為有利於被告丁○○、丙○○等人之認定。
    ４、告訴人一再堅稱：「他們五個男人就把我逼到田中央，丁○○第一個持鐵棍
        打我的頭，我用手去擋結果手就斷掉了，丙○○也拿鐵棍打我，另外三人也
        有持鐵棍打我」等情，且本件告訴人所受之傷害分屬胸部挫傷、右橈骨骨折
        、左第四掌骨骨折、左足第四足蹠骨骨折、右手中指骨折、右手食指及中指
        裂傷等傷害，有羅東博愛醫院驗傷診斷書、告訴人受傷之照片在卷可參，可
        認與告訴人所指訴之傷害情節一致，未有不合理之處，且依證人黃志勝於偵
        查中證稱：當時伊看到告訴人在田埂用雙手護頭，有兩個人手持鐵棒及雨傘
        打告訴人等語與目擊部分過程之證人黃錫欽於原審調查時證稱：伊看到幾個
        人手持鐵器在找告訴人的樣子，沒有看到在打的情形，但後來救護車來了伊
        才把告訴人扶上救護車才知道告訴人被打得很厲害等語，更徵告訴人確遭被
        告多人以鐵條毆擊而致傷。觀諸受傷部位及已達骨折程度等情，顯已超越身
        體之自然接觸之舉動，若被告丁○○果真基於正當防衛之意思，當於奪下告
        訴人手上攻擊物後即停止，惟由告訴人所受之傷，顯見被告並非止於抗拒之
        行為，更何況，並無任何證據足以證明是告訴人先持物品攻擊被告丁○○，
        是被告丁○○辯稱係出於自衛云云，被告丙○○辯稱係為防衛被告丁○○遭
        毆云云，均不足採信。
    ５、被告甲○○與被告丁○○、丙○○及不詳姓名之「阿達」、「阿傑」、不知
        名男子等六人分乘二輛車前往告訴人家中等情，為被告甲○○所自承，並為
        被告丁○○、丙○○供稱明確，復依被告丙○○於原審調查時供稱，被告甲○○當時有下車並站在外面等語，告訴人於原審調查時證稱：甲○○站在三
        合院前面看到伊就用行動電話通知其他的人過來等語、證人史瓊軒則於偵查
        中證稱：丁○○有到屋裡找乙○○，但乙○○不在，沒有找到，後來甲○○
        就說乙○○在這裡等語，足徵被告甲○○辯稱從頭到尾均未下車云云，尚難
        採信，再被告甲○○與被告丁○○等人共同前往，並明知被告丁○○等人均
        攜帶有建築用鐵條到場，且於被告丁○○、丙○○等人初未尋得告訴人時，
        協助找尋並通知被告丁○○告訴人躲藏位置，縱令被告甲○○，無親自動手
  參與毆擊行為，但任其他被告共同毆打被害人，並告知被告丁○○等人告訴
        人躲藏位置，可徵被告甲○○與被告丁○○等人有共謀傷害被害人之共同犯
        意甚明，被告甲○○自不能以未動手而解免其共犯之刑責。
三、核被告丁○○、丙○○、甲○○所為，均係犯刑法第二百七十七條第一項之傷害
    罪，被告丁○○、丙○○另犯同法第三百零六條第一項之無故侵入住宅罪。被告
    丁○○、丙○○、甲○○與綽號「阿達」、「阿傑」、不知名男子等姓名年籍不
    詳之成年男子就傷害部分，有犯意聯絡與行為分擔，為共同正犯；被告丁○○、
    丙○○、綽號「阿達」、「阿傑」、不知名男子等人就無故侵入住宅部分，有犯
    意聯絡與行為分擔，亦為共同正犯。又被告丁○○、丙○○所為傷害及無故侵入
    住宅二罪名間有方法、結果之牽連關係，應從一重之傷害罪論斷。
四、原審認被告丁○○、丙○○係犯傷害罪及侵入住宅罪，被告甲○○係犯傷害罪，
    爰引刑法第二十八條、第五十五條、第四十一條第一項前段（漏載前段，特予補
    正）及罰金罰鍰提高標準條例第一條前段、第二條規定，分別審酌被告丁○○前
    曾犯傷害罪之前科、被告丙○○、甲○○未有前科之素行、品行、僅因細故即糾
    眾群毆之犯罪動機、目的、被告丁○○、丙○○持鐵條動手傷人、甲○○則在旁
    協尋被害人之行為分擔手段、犯罪時所受之刺激、被害人所受傷害程度及被告犯
    罪後均卸責否認犯行之態度等一切情狀，各量處丁○○、丙○○皆為有期徒刑二
    月，甲○○為拘役三十日，並均諭知易科罰金之折算標準，且交待被告丁○○等
    人供犯罪所用之建築用鐵條，無法證明是否為被告等人所有，不另宣告沒收，其
    認事用法，並無不當，被告三人空言不服提起上訴，為無理由，應予駁回。
五、公訴意旨另以：被告甲○○與被告丁○○、丙○○等人，基於共同犯意，無故侵
    入告訴人乙○○之住宅，因認被告甲○○亦涉犯刑法第三百零六條第一項之無故
    侵入住宅罪嫌等語。惟查，依告訴人乙○○之指訴，被告甲○○到達其租處後，
    並未進入屋內，而係站在屋外，發現告訴人已躲藏到屋外稻田裡時，以行動電話
    通知被告丁○○上前圍毆等語，復依證人邱溪河於偵查中及原審調查時、證人史
    瓊軒、黃志勝、林洪來有於偵查時均僅未述及被告甲○○有何侵入住宅之行為，
    足認被告甲○○應未涉無故侵入住宅之犯行，此外，亦查無其他積極證據足以證
    明並認定被告甲○○與被告丁○○、丙○○等人有何共謀無故侵入住宅之犯意聯
    絡，是被告甲○○被訴無故侵入住宅部分，應屬犯罪不能證明，惟此部分如成立
    犯罪，與前揭傷害罪之有罪部分，有裁判上一罪之牽連關係，是爰不另為無罪之
    諭知。
據上論斷，應依刑事訴訟法第三百六十八條判決如主文。
本案經檢察官賴俊雄到庭執行職務。
中      華      民      國      九十一    年      九      月    二十    日
                              臺灣高等法院刑事第十八庭
                                  審判長法  官  吳      敦
                                        法  官  吳  明  峰
                                        法  官  劉  慧  芬
右正本證明與原本無異。
不得上訴。
                                        書記官  鎖  瑞  嶺
中      華      民      國     九十一   年      九      月     二十三   日
附錄：本案論罪科刑法條全文
刑法第二百七十七條第一項
傷害人之身體或健康者，處三年以下有期徒刑、拘役或一千元以下罰金。
刑法第三百零六條第一項
無故侵入他人住宅、建築物或附連圍繞之土地或船艦者，處一年以下有期徒刑、拘役
或三百元以下罰金。
